【裁判字號】    99,訴,421
【裁判日期】    990223
【裁判案由】    搶奪
【裁判全文】
臺灣臺中地方法院刑事判決               99年度訴字第421號
公  訴  人  臺灣臺中地方法院檢察署檢察官
被      告  丁○○
上列被告因搶奪案件，經檢察官提起公訴（98年度偵緝字第2771
號），被告於準備程序中就被訴事實為有罪之陳述，於聽取當事
人之意見後，由本院合議庭裁定由受命法官獨任以簡式審判程序
審理，判決如下：
    主  文
丁○○意圖為自己不法之所有，在車站搶奪他人之動產，累犯，
處有期徒刑壹年貳月；又意圖為自己不法之所有，而搶奪他人之
動產，累犯，處有期徒刑柒月；又意圖為自己不法之所有，而搶
奪他人之動產，累犯，處有期徒刑柒月。應執行有期徒刑貳年貳
月。
    事  實
一、丁○○於民國98年6 月28日上午10時許，在臺北市臺北火車
    站之月台上等候搭乘火車之際，見印尼籍女子NURUL SANYDI
    （以下均以中文譯名「乙○○」代稱）亦在該月台上等車，
    乃基於意圖為自己不法所有之犯意，趨前向乙○○借用手機
    ，欲為其傳輸MP3 音樂，乙○○不疑有他，乃將其所有之易
    利信廠牌W890型號手機1 支（手機序號：000000000000000
    號，其內插入行動電話門號0000000000號SIM 卡使用）交付
    丁○○暫時持有，丁○○乃交付新台幣（下同）25元硬幣予
    乙○○，要乙○○前往月台上擺放之自動櫃員機購買飲料，
    乙○○依言前去購買飲料後，丁○○即利用乙○○前往購買
    飲料，而對於上開手機之占有鬆弛不注意之際，手持乙○○
    所有之上開手機逃離現場，而搶奪該支手機得逞。丁○○並
    於同日某時許，將上開搶得之手機攜往臺中市○區○○○街
    135 號3 樓280 室「G-PLUS通訊行」，變賣予不知情之通訊
    行店長楊秀枝，得款3 千元供己花用。
二、丁○○又於98年7 月4 日下午5 時許，在臺中市中區第一廣
    場前某處，見印尼籍女子IDA WIDARTI （以下均稱其中文譯
    名「甲○」代稱）在該處，遂基於意圖為自己不法所有之犯
    意，趨前向甲○借用手機，欲為其傳輸MP3 音樂，甲○不疑
    有他，乃將其所有之易利信牌廠牌W595i 型號手機1 支（手
    機序號：000000000000000 號，其內插入行動電話門號0000
    000000號SIM 卡使用）交付丁○○暫時持有，丁○○竟趁甲
    ○不注意之際，手持甲○所有之上開手機逃離現場，而搶奪
    該支手機得逞。丁○○隨即於同日某時許，將上開搶得之手
    機攜往上開「G-PLUS通訊行」，變賣予不知情之通訊行店長
    楊秀枝，得款3,500 元供己花用。
三、丁○○再於98年7 月12日上午9 時許，在臺中市中區第一廣
    場前某處，見印尼籍女子LELA AYUASPRIYANI （以下均以其
    中文譯名「丙○」代稱）在該處，遂基於意圖為自己不法所
    有之犯意，趨前向丙○借用手機，遭丙○拒絕後，丁○○並
    未死心，乃於丙○坐在椅子上喝水吃藥，而將皮包放在身旁
    時，趁丙○不注意之際，搶走丙○之皮包1 只（內有諾基亞
    廠牌6280型號手機1 支—手機序號：000000000000000 號，
    其內插入行動電話門號0000000000號SIM 卡使用—、諾基亞
    廠牌5800 XpressMusic型號手機1 支—起訴意旨誤載型號為
    N5800 型號，手機序號：00000000 0000000號，其內插入行
    動電話門號0000000000號SIM 卡使用—，及現金7 千元、手
    機電池、耳機等物）得手後，隨即離開現場。丁○○並於98
    年7 月13日某時許，將上開諾基亞廠牌5800 XpressMusic型
    號手機持往臺中市○區○○路29號「萬靈資通行」，變賣予
    不知情之通訊行負責人黃焜燿（起訴書誤為「黃焜耀」），
    及將上開諾基亞廠牌6280型號手機持往「G-PLUS通訊行」，
    變賣予不知情之楊秀枝，分別得款6,500 元及1 千元供己花
    用。嗣因乙○○、甲○、丙○遭丁○○搶奪後，分別報警處
    理，而為警循線於98年7 月20日下午3 時40分許，在臺中市
    ○區○○○街135 號3 樓第一廣場內，查獲丁○○，因而偵
    悉上情。
四、案經臺中縣警察局太平分局報告臺灣臺中地方法院檢察署檢
    察官偵查起訴。
    理  由
一、按被告以外之人於審判外之言詞或書面陳述，除法律有規定
    者外，不得作為證據。前項規定，於法院以簡式審判程序或
    簡易判決處刑者，不適用之，刑事訴訟法第159 條定有明文
    。查本案被告丁○○犯搶奪案件，經檢察官提起公訴，被告
    於準備程序中就其所為犯行為有罪之陳述，經法官告知簡式
    審判程序之旨，並聽取公訴人、被告之意見後，合議庭裁定
    由受命法官獨任進行簡式審判程序，且無刑事訴訟法第159
    條第1 項規定之適用，合先敘明。
二、本院認定被告有罪之證據如下：
  (一)被告於警詢、偵查中及本院審理中之自白。
  (二)證人即被害人甲○於警詢及偵查中之指述、被害人乙○○、
    丙○於警詢時之指述。
  (三)證人即「G-PLUS通訊行」店長楊秀枝、證人即萬靈資通行負
    責人黃焜燿於警詢及偵查中之證述。
  (四)外勞居留資料查詢- 明細內容顯示畫面資料3 份、手機物件
    讓渡單影本3 紙、手機資源回收契約書影本1 紙、通聯調閱
    查詢單5 份、「G-PLUS通訊行」監視錄影擷取畫面翻拍照片
    1 張等附卷可憑，足見被告自白與事實相符。
  (五)綜上卷證調查結果，互核相符，足認本案事證明確，被告犯
    行均堪認定，均應依法論科。
三、按刑法第326 條規定犯普通搶奪罪而有同法第321 條第1 項
    第6 款之情形者，為加重搶奪罪，係因犯罪場所而設之加重
    處罰規定，車站或埠頭為供旅客上下或聚集之地，當以車船
    停靠旅客上落停留及其必須經過之場所而言，此有最高法院
    62年臺上字第3539號判例要旨可資參照。查被告所犯如上揭
    事實欄一(一)所載之搶奪犯行，係在臺北火車站月台上所犯，
    該處乃旅客候車停留及上下車必須經過之處所，自屬車站之
    範圍，其於該車站月台內搶奪被害人乙○○之財物，核其就
    此部分所為係犯刑法第326 條第1 項之加重搶奪罪，又被告
    就上揭事實欄一(二)、(三)所載犯罪事實，係各犯刑法第325 條
    第1 項之普通搶奪罪。公訴意旨認為上揭犯罪事實欄一(一)之
    部分，係犯刑法第325 條第1 項之罪，尚有未洽，業如前述
    ，惟其社會基本事實同一，爰當庭告知被告後變更起訴之法
    條。另被告前因侵占、妨害兵役治罪條例、偽造文書等案件
    ，經法院各判處有期徒刑3 月確定，上開三罪刑並經臺灣嘉
    義地方法院以93年度聲字第994 號裁定應執行有期徒刑8 月
    確定後，送監執行，嗣於97年11月6 日縮刑期滿執行完畢乙
    節，有臺灣高等法院被告前案紀錄表1 紙在卷可稽，其於徒
    刑執行完畢後，5 年內故意再犯本案1 次加重搶奪罪及2 次
    搶奪罪犯行，均係涉犯有期徒刑以上之罪，均為累犯，爰各
    依刑法第47條第1 項規定，加重其刑。至被告所犯上開3 罪
    ，犯意各別，行為互殊，應予分論併罰。爰審酌被告正值盛
    年，不謀正途賺取所用，好逸惡勞，且選擇之被害人皆係外
    國籍女性，竟趁被害人疏未防備之際，先後在臺北市臺北火
    車站月台、臺中市中區第一廣場等地，藉詞要為被害人之手
    機下載音樂之故，向被害人取得手機，致被害人之心防鬆弛
    ，未有防備之際，突將尚在被害人財產管領範圍內之手機搶
    奪而去，造成被害人之財產受有損害，嚴重危害社會治安，
    惟念其於行搶之際並未傷及被害人，且犯後坦承犯行不諱，
    態度尚稱良好，並兼衡其犯罪動機、目的等一切情狀，分別
    量處如主文所示之刑，並定其應執行之刑，以示懲儆。扣案
    Nokia 牌手機（序號：000000000000000 號）1 支、Sony E
    ricsson 牌手機（序號：000000000000000 號，內有2G記憶
    卡1 枚）1 支及現金7 千元等物，係被告所有之物乙節，業
    經被告於本院審理中陳明在卷，惟本案查無其他積極證據足
    資證明上開扣案物與告所為本案各該犯行有何關連性存在，
    又非違禁物，本院不得併予宣告沒收，附此敘明。
據上論斷，應依刑事訴訟法第273 條之1 第1 項、第299 條第1
項前段、第300 條，刑法第325 條第1 項、第326 條第1 項、第
47條第1 項、第51條第5 款，判決如主文。
本案經檢察官張容姍到庭執行職務。
中    華    民    國    99    年    2    月    23     日
                  刑事第十八庭   法  官  胡芷瑜
以上正本證明與原本無異。
如不服本判決，應於收受送達後10日內向本院提出上訴書狀，並
應敘述具體理由；其未敘述上訴理由者，應於上訴期間屆滿後20
日內向本院補提理由書（均須按他造當事人之人數附繕本）「切
勿逕送上級法院」。
                                 書記官  沈慧玲
中    華    民    國    99    年     2    月    23    日
附錄本案論罪科刑法條：
中華民國刑法第325條
意圖為自己或第三人不法之所有，而搶奪他人之動產者，處6 月
以上5 年以下有期徒刑。
因而致人於死者，處無期徒刑或7 年以上有期徒刑，致重傷者，
處3 年以上10年以下有期徒刑。
第1 項之未遂犯罰之。
中華民國刑法第326條
犯前條第1項之罪，而有第321條第1項各款情形之一者，處1年以
上7年以下有期徒刑。
前項之未遂犯罰之。
中華民國刑法第321條
犯竊盜罪而有左列情形之一者，處6月以上、5年以下有期徒刑：
一  於夜間侵入住宅或有人居住之建築物、船艦或隱匿其內而犯
    之者。
二  毀越門扇、牆垣或其他安全設備而犯之者。
三  攜帶兇器而犯之者。
四  結夥三人以上而犯之者。
五  乘火災、水災或其他災害之際而犯之者。
六  在車站或埠頭而犯之者。
前項之未遂犯罰之。

司法院資訊處製作；財團法人民間司法改革基金會備份。
